【裁判字號】    96,訴緝,108
【裁判日期】    970731
【裁判案由】    毒品危害防制條例
【裁判全文】
臺灣板橋地方法院刑事判決             96年度訴緝字第108號
公  訴  人  臺灣板橋地方法院檢察署檢察官
被      告  戊○○
                    （現在臺灣臺北監獄臺北分監執行中）
選任辯護人  連兆宗律師
上列被告因違反毒品危害防制條例案件，經檢察官提起公訴（95
年度偵字第4065號），本院判決如下：
    主  文
戊○○販賣第一級毒品未遂，累犯，處有期徒刑柒年捌月。扣案
如附表壹所示之物沒收銷燬、如附表貳所示之物沒收。
    事  實
一、戊○○前因贓物案件，經本院以92年度簡字第311 號判決判
    處有期徒刑3 月確定；因竊盜案件，經本院以92年度簡字第
    2988號判決判處有期徒刑3 月確定，上開2 罪所處之刑經定
    應執行刑為有期徒刑5 月，於民國93年11月15日執行完畢。
    詎仍不知悔改，明知海洛因為毒品危害防制條例第2 條第2
    項第1 款規定之第一級毒品，不得販賣，竟基於販賣第一級
    毒品之犯意，於95年2 月17日下午6 時30分許，在臺北縣樹
    林市○○路111 巷口，欲以新臺幣（下同）2,600 元之價格
    ，將因不詳原因持有之海洛因1 包販賣予庚○○，戊○○騎
    乘機車到場，庚○○則由友人己○○駕車搭載前往交易，恰
    警員丁○○、丙○○、甲○○、乙○○在該處執行取締賭博
    電玩勤務，見雙方行蹤可疑予以監視，迨戊○○取得庚○○
    所交付購買海洛因之價金2,600 元，將海洛因1 包遞交庚○○之際，上前逮捕戊○○，致其販賣海洛因未遂，並在地上
    及戊○○身上，扣得如附表1 所示之海洛因11包（地上1 包
    、戊○○身上10包）、如附表2 所示之現金2,600 元。
二、案經臺北縣政府警察局樹林分局報告臺灣板橋地方法院檢察
    署檢察官偵查起訴。
    理  由
一、訊據被告戊○○對其於上開時、地自庚○○處取得2,600 元
    ，及其身上帶有如附表1 所示之海洛因10包等情，均坦承屬
    實，惟矢口否認有何販賣第一級毒品犯行，辯稱：2,600 元
    是其向庚○○的借款，在其身上扣得之海洛因10包則是要攜
    回臺東住處自己施用，至在地上扣得之1 包海洛因，與其無
    關云云。經查：
（一）被告於95年2 月17日下午6 時30分許，在臺北縣樹林市○○路111 巷口處，自庚○○處取得2,600 元之事實，為被
      告所坦承，核與證人庚○○於本院審理時所證相符（見本
      院卷第191 頁），並有扣案如附表2 所示之現金可資證明
      ，自屬真實。而被告取得庚○○交付之2,600 元後，隨即
      交予庚○○海洛因1 包之過程，亦經證人即陪同庚○○到
      場之己○○到庭證述：「……我是有看到庚○○拿錢給被
      告。」、「（問：你是否有看到被告拿毒品給庚○○？）
      有。」、「我是先看到庚○○透過右前車窗先將錢拿給被
      告，他們2 人講了一些話，3 、4 秒後，被告再從身上掏
      出毒品拿給庚○○。」等語明確（見本院卷第153 、157
      頁），且有扣案如附表1 所示之海洛因足以佐證，堪信為
      真。上開情節，同經證人即本案查獲警員丁○○（見本院
      卷第143 至151 頁）、丙○○（見本院卷第185 至188 頁
      ）、甲○○（見本院卷第188 至190 頁）到庭證述甚詳，
      另有現場照片5 張附卷可稽（見偵查卷第37至39頁）。衡
      酌被告取得庚○○交付之2,600 元後，隨即交予庚○○海
      洛因1 包，時間緊接，合於一手交錢一手交貨之買賣常規
      ，而自承具購買毒品經驗之證人己○○，於本院審理時亦
      證稱：「（問：你在偵查時為何表示據我所知，是庚○○
      要向被告買毒品？）因為看他們的樣子就像是在作毒品交
      易。」、「（問：被告看到警察來有沒有跑？）有，他就
      騎機車掉頭跑。」等語（見本院卷第154 頁），該2,600
      元顯為庚○○向被告購買海洛因之對價無誤，被告確有有
      償讓與海洛因予庚○○之交易行為。再者，被告自承如附
      表1 所示之海洛因，是其以5,000 元之代價購得（見偵查
      卷第12頁），經本院檢視此扣案之海洛因，均已分裝完畢
      ，且各包海洛因重量相近，則單包海洛因2,600 元之價格
      ，顯高出原價甚多，被告以此價格有償讓與庚○○，其主
      觀上有營利之意思，堪以認定。
（二）被告雖以前詞置辯，證人庚○○並附和其說詞，證稱其確
      有借錢給被告，而被告從未交付其毒品云云。惟：
    １被告、庚○○於本院審理時，固均陳稱2,600 元是庚○○
      借予被告云云，但就借款之細節，被告表示：「我要跟庚○○借3,000 元，他最後拿了2,600 元給我。」（見偵查
      卷第111 頁）、「……我打電話給他要跟他借3,000 元，
      但庚○○口袋裡面只剩下2,600 元……。」（見本院卷第
      32頁），庚○○則證稱：「他之前是用電話跟我聯絡，就
      是說要借2,600 元。」、「（問：是否本來要借更多的錢
      ？）沒有。」（見本院卷第196 頁），彼此所述顯然有違
      。又庚○○於95年2 月18日檢察官偵訊時，原係表示：「
      （問：查獲之現金？）那是我欠葉（孟春）錢要還他的。
      」、「（問：何時地向葉借錢？）忘記了。」、「（問：
      借錢有無約定利息？）沒有。」（見偵查卷第93、94頁）
      ，與其於本院審理時證述之借、貸方完全相反，庚○○己
      身說詞亦前後不一，嗣經檢察官就此疑義為詰問，竟稱：
      「我在偵查中是亂講的。」、「（問：為何在偵查中亂講
      ？）沒有。」云云（見本院卷第194 頁）。衡情，倘被告
      、庚○○間確有借貸關係，庚○○並稱其與被告僅有該次
      金錢往來（見本院卷第192 頁），其等就此借款之事實，
      實不應在前揭容易留下深刻記憶之情節，有如此明顯之矛
      盾，庚○○亦無必要於檢察官偵訊時「亂講」，任意杜撰
      事實。其等所言，顯然有疑。此與證人己○○所證：「他
      （庚○○）沒有跟我提這件（借款）事情，也沒有跟我說
      當天是要還他錢。」等語（見本院卷第154 頁）相互以參
      ，庚○○於偵訊及本院審理時所證，迴護被告之意，實甚
      明顯。被告借款之說，當是出於虛捏。
    ２證人庚○○於95年2 月18日檢察官訊問時，已坦承：「毒
      品是葉（孟春）拿給我的。」等語（見偵查卷第93頁），
      核與本院依據上述事證認定之事實相符，觀之庚○○自檢
      察官偵訊時起即一再為偏袒被告之說詞，已見前述，其尚
      無誣陷被告之可能，所言當屬真實。此除可證明被告於本
      院審理時所證：「（問：被告會提供毒品給你用？）不會
      。從來沒有。」云云（見本院卷第193 頁），並非真實，
      庚○○於本院審理時所為證言之憑信性甚低。且可佐證庚○○借款予被告之說法不實在。蓋海洛因之市價非低，於
      毒品市場甚易兌換得現金，庚○○既自承有施用海洛因之
      習慣（見本院卷第197 頁），並有卷附本院94年度訴字第
      2843號判決1 份可證（見本院卷第237 至239 頁），若被
      告缺錢花用，自可以海洛因交換，尚無向庚○○借款，又
      免費提供庚○○海洛因之理。此與情理不符之處，亦可解
      釋為何庚○○於承認「毒品是葉（孟春）拿給我的。」時
      ，係稱「（問：查獲之現金？）那是我欠葉（孟春）錢要
      還他的。」，而非其要借錢給被告。同理，被告於警、偵
      訊時，原均坦承扣案如附表1 所示之海洛因為其所有（見
      偵查卷第10、12、111 頁），迄本院審理時，改稱：「…
      …我並沒有把海洛因1 包丟在地上，我只有被警察查到10
      包海洛因，地上的海洛因我不知道是誰的。」云云（見本
      院卷第32頁），無非係為辯解其未交付海洛因予庚○○，
      以避免與己身借款之說相矛盾而已。此與前述己○○與承
      辦警員之證詞相違，與扣案海洛因之數量也不相符，被告
      此部分所辯，乃卸責之詞，並無足採。
（三）綜上所述，被告販賣第一級毒品海洛因未遂之犯行，事證
      明確，所辯均無理由，應依法論科。
二、按海洛因屬毒品危害防制條例第2 條第2 項第1 款規定之第
    一級毒品，被告欲販售海洛因予庚○○，尚未完成交易即為
    警查獲，核其所為，係犯毒品危害防制條例第4 條第6 項、
    第1 項之販賣第一級毒品未遂罪。被告有如事實欄所載之前
    案紀錄，於93年11月15日執行完畢乙節，有臺灣高等法院被
    告前案紀錄表1 份附卷可參（見本院卷第304 至324 頁），
    其於刑之執行完畢後5 年內，故意再犯本件有期徒刑以上之
    罪，為累犯，應依刑法第47條第1 項之規定論以累犯，而因
    所犯販賣第一級毒品罪，法定本刑為死刑、無期徒刑之罪，
    依法不得加重其刑。被告已著手販賣海洛因行為，尚未得手
    即被查獲，為未遂犯，茲依刑法第25條第2 項之規定，按既
    遂犯之刑減輕其刑。被告行為後，前揭關於累犯、未遂犯之
    刑法條文雖經修正，並於95年7 月1 日施行，惟不影響被告
    是否構成累犯及未遂犯，對被告並無有利、不利之情形，應
    逕適用裁判時法，無庸為新、舊法之比較（最高法院95年度
    第21次刑事庭會議決議、97年度第1 次刑事庭會議決議參照
    ）；至刑法第64條第2 項、第65條第2 項於該次刑法修正時
    ，分別由「死刑減輕者，為無期徒刑，或為15年以下12年以
    上有期徒刑。」修正為「死刑減輕者，為無期徒刑。」，及
    由「無期徒刑減輕者，為7 年以上有期徒刑。」修正為「無
    期徒刑減輕者，為20年以下15年以上有期徒刑。」，依規範
    法律變更所生新、舊法律比較適用之準據法即刑法第2 條第
    1 項之規定（逕適用裁判時法，最高法院95年5 月23日刑事
    庭第8 次會議決議參照）為「從舊從輕」之比較，以行為時
    即修正前之規定有利於被告，是被告依刑法第25條第2 項未
    遂犯之規定減輕其刑時，應適用有利被告之行為時刑法第64
    條第2 項、第65條第2 項之規定。爰審酌被告為一己私利販
    賣毒品，助長毒品氾濫，危害國人身體健康及社會治安非輕
    ，惟尚未販出即為警查獲，並未造成實際危害，暨其犯罪之
    動機、手段、素行、查獲毒品之數量、犯後飾詞卸責之態度
    等一切情狀，量處如主文所示之刑。被告犯罪之時間雖係於
    96年4 月24日以前，惟其所犯之罪，依中華民國96年罪犯減
    刑條例第3 條第1 項第7 款規定，不在得予減刑之列，自不
    得予以減刑，併此敘明。扣案如附表1 所示之物，為第一級
    毒品海洛因，除因鑑驗用罄外，餘應依毒品危害防制條例第
    18條第1 項前段之規定，沒收銷燬之；扣案如附表2 所示之
    現金，則為被告因犯罪所得之財物，應依毒品危害防制條例
    第19條第1 項規定宣告沒收。
據上論斷，應依刑事訴訟法第299 條第1 項前段，毒品危害防制
條例第4 條第6 項、第1 項、第18條第1 項前段、第19條第1 項
，刑法第11條、第2 條第1 項、第47條第1 項、第25條第2 項，
行為時（即94年2 月2 日修正公布，95年7 月1 日施行前之）刑
法第64條第2 項、第65條第2 項，判決如主文。
本案經檢察官馬凱蕙到庭執行職務。
中    華    民    國    97    年    7     月    31    日
                  刑事第十四庭  審判長法  官  林海祥
                                      法  官  汪怡君
                                      法  官  許炎灶
上列正本證明與原本無異。
如不服本判決，應於判決送達後十日內敘明上訴理由，向本院提
出上訴狀（應附繕本），上訴於臺灣高等法院。
                                      書記官  屠衛民
中    華    民    國    97    年    7     月    31    日
附錄本案論罪科刑法條：毒品危害防制條例第4 條第6 項、第1
項。
毒品危害防制條例第4 條
製造、運輸、販賣第一級毒品者，處死刑或無期徒刑；處無期徒
刑者，得併科新臺幣1 千萬元以下罰金。
製造、運輸、販賣第二級毒品者，處無期徒刑或7 年以上有期徒
刑，得併科新臺幣7 百萬元以下罰金。
製造、運輸、販賣第三級毒品者，處5 年以上有期徒刑，得併科
新臺幣5 百萬元以下罰金。
製造、運輸、販賣第四級毒品者，處3 年以上10年以下有期徒刑
，得併科新臺幣3 百萬元以下罰金。
製造、運輸、販賣專供製造或施用毒品之器具者，處1 年以上7
年以下有期徒刑，得併科新臺幣1 百萬元以下罰金。
前5 項之未遂犯罰之。
附表1 ：
┌──┬─────┬──┬──┬──────────────────────┐
│編號│品      名│數量│單位│備                                        註│
├──┼─────┼──┼──┼──────────────────────┤
│ 01 │第一級毒品│11  │包  │第一級毒品海洛因合計淨重0.68公克，卷附法務│
│    │海洛因    │    │    │  部調查局95年4 月7 日調科壹字第060011531 號│
│    │          │    │    │  鑑定通知書1 份參照（見偵查卷第147 頁）。  │
│    │          │    │    │扣案海洛因11包，編號1 （按：各包海洛因之外│
│    │          │    │    │  包裝均已編號）之海洛因1 包即為被告欲交予賈│
│    │          │    │    │  永清之海洛因，係在地上扣得，其餘10包則均是│
│    │          │    │    │  在被告身上扣得，此11包海洛因已混合秤重。  │
│    │          │    │    │依卷附法務部調查局93年11月16日調科壹字第09│
│    │          │    │    │  362396550 號函（見本院卷第325 頁）所載：「│
│    │          │    │    │  本局鑑驗毒品秤重主要係以傾倒，必要時亦會輔│
│    │          │    │    │  以刮杓刮取之方式，儘可能將原送驗包裝袋內毒│
│    │          │    │    │  品與包裝袋分離後各別秤重，所得之毒品重量稱│
│    │          │    │    │  為『淨重』，包裝袋重量則以『空包裝重』稱之│
│    │          │    │    │  。然無論依上述何種方式分離，原送驗包裝袋內│
│    │          │    │    │  均仍會有微量毒品成分殘留。前項毒品秤重後，│
│    │          │    │    │  除須定量純質淨重之毒品案件或包數甚多之案件│
│    │          │    │    │  ，一般均會儘可能將毒品裝回原包裝袋內，並依│
│    │          │    │    │  『獲案毒品處理流程管制作業要點』第8 項規定│
│    │          │    │    │  ，將送驗毒品證物全件以制式透明塑膠封緘袋封│
│    │          │    │    │  緘管制。處理毒品銷燬時，則將前段所述之毒品│
│    │          │    │    │  透明塑膠封緘袋全件銷燬，並無將毒品及包裝袋│
│    │          │    │    │  析離分別銷燬之情形。」，而本院調取該11包海│
│    │          │    │    │  洛因核對結果，包裝內確有海洛因殘渣殘留，是│
│    │          │    │    │  含極微量第一級毒品海洛因殘渣且未能析離之外│
│    │          │    │    │  包裝11個，應併予沒收銷燬。                │
└──┴─────┴──┴──┴──────────────────────┘
附表2 ：
┌──┬─────┬──┬──┬──────────────────────┐
│編號│品      名│金額│單位│備                                        註│
├──┼─────┼──┼──┼──────────────────────┤
│ 01 │販毒所得  │2600│ 元 │千元紙鈔2 張、500 元紙鈔1 張、百元紙鈔1 張│
│    │          │    │    │  （見偵查卷第34、35頁）。                  │
│    │          │    │    │均已扣案，無毒品危害防制條例第19條第1 項「│
│    │          │    │    │  如全部或一部不能沒收時，追徵其價額或以其財│
│    │          │    │    │  產抵償之」之問題。                        │
└──┴─────┴──┴──┴──────────────────────┘


司法院資訊處製作；財團法人民間司法改革基金會備份。
